臺灣桃園地方法院刑事判決　　　　　　93年度交易字第383號
　　聲請人　臺灣桃園地方法院檢察署檢察官
　　被　告　乙○○　男　21歲.
　　選　任
　　辯護人　謝孟儒　律師
　　　　　　蘇明淵　律師
上被告因過失重傷害案件，經檢察官聲請簡易判決處刑（93年度
調偵字第35號），本院認不宜以簡易判決處刑，改依通常程序審
理（93年壢交簡字第143號），並判決如下：
    主  文
乙○○因過失傷害人致重傷，處有期徒刑月，如易科罰金，以
佰元折算壹日。
    事  實
一、乙○○於民國九十二年三月十八日晚間，駕駛車號Ｖ九─六
    六七０號自用小客車，沿桃園縣新屋鄉○○○路○段由中壢
    往新屋方向行駛，而於同日晚間二十一時二十分許，途經桃
    園縣新屋鄉○○○路○段六二０號，擬至對向之「亞東加油
    站」加油，本應注意汽車迴車前，應暫停並顯示左轉燈光或
    手勢，看清無來往車輛，並注意行人通過，始得迴轉，而依
    當時雖天候雨，然為夜間有照明、柏油路面、路面無缺陷、
    無障礙物、視距良好等情況，乙○○應能注意對向車道不遠
    處有車輛即將直行駛至，並無不能注意之情事，詎乙○○竟
    疏未於迴車前注意有無來往車輛直行駛至並應暫停讓對向直
    行車先行，即貿然以時速約五至十公里之速度迴轉，適有甲
    ○○未領有機車駕駛執照且未依規定佩戴安全帽而騎乘友人
    葉時霖父親葉鳳林所有之車號ＳＬＷ─一六八號輕型機車後
    載亦未佩戴安全帽之葉時霖，以時速約四十公里至五十公里
    之速度沿桃園縣新屋鄉○○○路○段由新屋往中壢方向直行
    駛至該路段六二０號「亞東加油站」前，亦疏未注意車前狀
    況，並隨時採取必要之安全措施，且亦無不能注意之情形，
    因甲○○疏未警戒車前狀況突見乙○○所駕駛之車號Ｖ九─
    六六七０號自用小客車因迴車而橫置於其行向之慢車道前，
    致甲○○閃煞不及其騎乘之車號ＳＬＷ─一六八號輕型機車
    前方直接撞及乙○○駕駛之車號Ｖ九─六六七０號自用小客
    車右前車門而人車倒地，甲○○因此受有肝臟裂傷、右腎裂
    傷、右側氣胸、膀胱鈍傷、右眼鈍傷併結膜下出血、右後腹
    出血等傷害，並於翌日之九十二年三月十九日施行右腎動脈
    栓塞手術止血，造成人體重要排泄器官右腎功能喪失之重大
　　不治重傷害。乙○○於事故發生後，於有偵查權限之機關發
  　覺其犯罪前，向依勤務指揮中心通報前來現場處理車禍事宜
    之警員蕭為中承認駕車發生前揭車禍，自首肇事而接受裁判
    。
二、案經乙○○自首暨被害人甲○○訴由桃園縣政府警察局楊梅
    分局報請臺灣桃園地方法院檢察署檢察官偵查後聲請以簡易
    判決處刑，經本院改依通常程序審理。
    理  由
一、訊據被告乙○○固坦承於右揭時、地，駕駛車號Ｖ九─六六
    七０號自用小客車，沿桃園縣新屋鄉○○○路○段由中壢往
    新屋方向行駛，途經桃園縣新屋鄉○○○路○段六二０號，
    擬至對向之「亞東加油站」加油故以時速約五至十公里之速
    度左轉到對向，而告訴人甲○○當時未戴安全帽騎乘車號Ｓ
    ＬＷ─一六八號輕型機車後載葉時霖沿桃園縣新屋鄉○○○
    路○段由新屋往中壢方向直行駛至，其在轉彎前並未見到告
    訴人甲○○所騎乘之機車，而是在轉彎後約八公尺處才見到
    告訴人甲○○之機車，當時雖下過一點雨，然視線良好，後
    來告訴人甲○○經送醫後確實受有如事實欄所載之傷害，且
    該等傷害被告乙○○亦不否認係屬重傷害等情（詳本院九十
    四年一月十日準備程序筆錄第二頁），惟矢口否認有何過失
    犯行，辯稱：當時我是轉彎車，但我已過中心點處，因此依
    道路交通安全規則第一百零二條第一項第八款之規定，直行
    車的甲○○機車應讓我轉彎車先行，我沒有過失云云。然查
    ：
（一）被告乙○○駕駛車號Ｖ九─六六七０號自用小客車因行經
　　　桃園縣新屋鄉○○○路○段六二０號，擬至對向之「亞東
  　　加油站」加油故以時速約五至十公里之速度迴轉到對向，
    　而告訴人甲○○當時未戴安全帽騎乘車號ＳＬＷ─一六八
      號輕型機車後載葉時霖沿桃園縣新屋鄉○○○路○段由新
      屋往中壢方向直行駛至，被告乙○○在轉彎前並未見到告
      訴人甲○○所騎乘之機車，而是在轉彎後約八公尺處才見
      到告訴人甲○○之機車，當時雖下過一點雨，然視線良好
      等事實，業據被告乙○○供承在卷，核與告訴人甲○○指
      訴當時被告乙○○駕車係要左轉進入「亞東加油站」，伊
      無駕照及未戴安全帽騎乘機車附載葉時霖係直行車，車速
      約四十公里至五十公里等情（詳偵查卷第五頁背面至第六
      頁及第八頁至第八頁背面警詢筆錄、同卷第二八頁至第三
      十頁偵訊筆錄及本院九十三年壢交簡字第一四三號卷第一
      八八頁九十三年十二月二十七日訊問筆錄）及證人葉時霖
      （詳偵查卷第九頁至第九頁背面及第十頁至第十頁背面警
      詢筆錄及本院九十三年壢交簡字第一四三號卷第一八一頁
      至第一八五頁九十三年十二月二十七日訊問筆錄）、警員
      蕭為中（詳本院九十三年壢交簡字第一四三號卷第十三頁
      至第十四頁九十三年三月八日訊問筆錄、同卷第一八五頁
      至第一八七頁九十三年十二月二十七日訊問筆錄）之證述
      情節大致相符，並有道路交通事故現場圖（詳偵查卷第十
      二頁，案發地點在「亞東加油站」前）、道路交通事故調
      查報告表（一）及（二）（詳偵查卷第十三頁至第十四頁
      ）在卷可稽，而案發地點之桃園縣新屋鄉○○○路○段六
      二０號「亞東加油站」並非交岔路口，而係劃有雙黃線（
      即分向限制線）之道路，惟於案發地點之「亞東加油站」
      前雙黃線中斷，亦即屬於非劃有分向限制線禁止迴車之路
　　　段等情，復據證人即警員蕭為中結證明確（詳本院九十三
  　　年壢交簡字第一四三號卷第一八五頁至第一八六頁九十三
    　年十二月二十七日訊問筆錄稱：「（問：本件車禍是否你
      承辦？）是的。（問：提示偵卷第十二頁現場圖，依現場
      圖所示，那裡有沒有雙黃線？）車禍現場那段沒有，但是
      其餘的有。（問：亞東加油站是靠路邊？）是的。（問：
      那裡有沒有交叉路口？）沒有。（問：這個路段的速限多
　　　少？）六十。」等語），被告乙○○復就其車禍當時係擬
　　　進入「亞東加油站」，「亞東加油站」係靠路邊並非交岔
  　　路口等節，亦不爭執（詳本院九十三年壢交簡字第一四三
    　號卷第一七三頁九十三年十二月二十日訊問筆錄稱：「（
      問：提示偵查卷十二頁現場圖，當時你要左轉進入亞東加
      油站，依照現場圖顯示亞東加油站是在路邊，是否如此？
    　）是的。」等語），足徵案發當時被告乙○○係沿中壢往
      新屋方向行駛而於行經桃園縣新屋鄉○○○路○段六二０
      號擬迴車至對向之「亞東加油站」加油，該段道路並未劃
      有分向限制線可以迴車，而被告乙○○於迴車前並未注意
      告訴人甲○○所騎乘之機車直行駛至，並以時速約五至十
      公里之速度迴車，至告訴人甲○○則係無照且未戴安全帽
      以時速約四十公里至五十公里之速度沿新屋往中壢方向直
      行，並於桃園縣新屋鄉○○○路○段六二０號「亞東加油
      站」前直接撞及被告乙○○所駕駛之自小客車等各節明確
      。
（二）依偵查卷第十二頁警員蕭為中所繪製之道路交通事故現場
      圖顯示，被告乙○○駕駛自小客車，在雙黃線中斷之中壢
      往新屋方向處，已過二個車道，而在慢車道約一．一公尺
      處與告訴人甲○○所騎乘之機車發生碰撞，亦即被告乙○
      ○自開始迴車至發生碰撞處之距離為八．一公尺（即一個
      車道三．五公尺，三．五公尺乘以二加上一．一公尺即為
      八．一公尺），參諸被告乙○○供稱迴車之車速約五至十
      公里，採平均數即被告乙○○迴車之時速約七．五公里，
      亦即每秒約行進二．０八三三三三公尺（即七．五公里為
      七五００公尺，除以六十再除以六十，即每秒行進二．０
      八三三三三公尺），故被告乙○○自開始迴車至碰撞處約
      需三．八八八秒（即八．一公尺除以二．０八三三三三公
      尺等於三．八八八秒），另告訴人甲○○機車時速為四十
      公里至五十公里，亦即每秒行進十一．一一一一一一至十
      三．八八八八八八公尺（四十公里及五十公里各為四００
      ００公尺及五００００公尺，除以六十再除以六十，即每
      秒行進十一．一一一一一一至十三．八八八八八八公尺）
      ，換言之，被告乙○○駕駛自小客車於開始迴車前，告訴
      人甲○○所騎乘之機車正於其對向車道約四十三．一九九
      九九九公尺至五十三．九九九九九九公尺處（即十一．一
      一一一一一公尺乘以三．八八八秒及十三．八八八八八八
      公尺乘以三．八八八秒），而依被告乙○○供稱當日視線
      還不錯等語（詳本院九十四年一月十日準備程序筆錄第二
      頁），核與警員蕭為中結證稱加油站前較亮等情相符（詳
      本院九十三年壢交簡字第一四三號卷第十四頁九十三年三
      月八日訊問筆錄），再揆之偵查卷第十三頁道路交通事故
      調查報告表（一）所載，車禍當時雖天候雨，然為夜間有
      照明、柏油路面、路面無缺陷、無障礙物、視距良好等情
　　　況，被告乙○○應能注意對向車道不遠之四十三．000
  　　0000公尺至五十三．九九九九九九公尺處有車輛即將
    　直行駛至，竟疏未於迴車前注意有無來往車輛直行駛至並
      應暫停讓對向直行車先行，即貿然以時速約五至十公里之
      速度迴車，致肇成本件車禍發生，被告乙○○有過失至為
      顯然。
（三）至臺灣省桃園縣區車輛行車事故鑑定委員會以九十三年十
      一月十一日桃鑑字第０九三五二０一０八五號函送桃鑑字
      第九三一０八五號鑑定意見書（詳本院九十三年壢交簡字
      第一四三號卷第三九頁至第四一頁）雖認為「．．伍、肇
      事分析：．．四、法規依據：道路交通安全規則第一百零
      二條第一項第六款、道路交通安全規則第九十四條第三項
      。．．．柒、鑑定意見：一、乙○○駕駛自小客車左轉彎
      未讓直行車先行為肇事主因。二、甲○○無照駕駛輕機車
      疏未注意車前狀況為肇事次因。」，且檢察官聲請簡易判
      決處刑書所載被告乙○○之過失亦為道路交通安全規則第
      一百零二條第一項第六款，即被告乙○○駕車左轉時轉彎
      車未讓直行車先行（詳臺灣桃園地方法院檢察署檢察官九
      十三年度調偵字第三五號聲請簡易判決處刑書第一頁），
      被告乙○○及其辯護人並因此以其車已過中心點處，因此
    　依道路交通安全規則第一百零二條第一項第六款後段之規
      定，直行車之告訴人甲○○機車應讓被告乙○○轉彎車先
      行云云置辯。惟按道路交通安全規則第一百零二條第一項
      第六款，係以車輛行駛至「交岔路口」，始有轉彎車應讓
      直行車先行之問題，案發地點之桃園縣新屋鄉○○路○段
      六二０號「亞東加油站」係緊臨路邊，該處並無交岔路口
      之事實，業據證人即警員蕭為中證述明確，核與被告乙○
      ○所稱相符，並有道路交通事故現場圖（詳偵查卷第十二
      頁）在卷可佐，已如前述，自無所謂轉彎車應讓直行車先
      行及轉彎車已達中心處開始轉彎直行車應讓轉彎車先行之
      問題，本件被告乙○○係擬迴車至對向之「亞東加油站」
      ，被告乙○○係於迴車前因疏未注意看清無來往車輛即貿
      然迴轉，是前開臺灣省桃園縣區車輛行車事故鑑定委員會
      鑑定意見書及檢察官聲請簡易判決處刑書誤認肇事路段係
    　交岔路口，因與事實不符，自不足作為認定事實之基礎，
      被告乙○○及其辯護人據此為辯，亦不足執為有利於被告
      乙○○之認定甚明。
（四）另被告乙○○之辯護人於本院審理時，另以「１、被告乙
      ○○於左轉前並未發現告訴人甲○○之機車，而係左轉完
      成後始發現告訴人甲○○之機車，故此非被告乙○○所能
      預見，被告乙○○並無過失。２、告訴人甲○○之機車煞
      車痕長達四．三公尺，故其車速應不只四十至五十公里。
      ３、告訴人甲○○無照且未戴安全帽，且其於警訊時供稱
      時速五十公里但後改稱四十公里，且原係由葉時霖頂替稱
      係葉時霖駕車，足證告訴人甲○○所稱有重大瑕疵，不足
      採信。４、證人葉時霖業結證稱於事發前約一百公尺處即
      發現被告乙○○之車輛，可見告訴人甲○○有過失，其指
      訴案發經過顯有瑕疵。」云云，為被告乙○○置辯。惟查
      ：
　１、被告乙○○於迴車前並未發現告訴人甲○○駕駛機車在其
  　　側四十三．一九九九九九公尺至五十三．九九九九九九公
    　尺處，亦即其迴車前未注意往來車輛並讓行進中之車輛行
      駛，顯然違反道路交通安全規則第一零六條第五款之規定
      ，準此，辯護人前揭置辯護適足證明被告乙○○於迴車前
      未注意來往車輛而有過失，是辯護人前開所述被告乙○○
      並無過失乙節不足採信，至為明確。
　２、告訴人甲○○機車之煞車痕為四．三公尺，對照司法行政
  　　部六十二年五月二九日（六二）函刑決字第四六號四號函
    　轉交通部道路交通安全督導會訂五．四交導登（六二）字
      第二三二號函之「一般公路汽車煞車距離、行車速度對照
      表」，其煞車痕為四．二公尺至五．九公尺，依道路為瀝
      青或混凝土，乾燥或潮濕，其行車速度每小時應為三十公
      里左右，惟前開函釋並後附交通部六十六年十月二十七日
      交路（六六）字第一０二七五號函，認前開「汽車煞車距
      離、行車速度及道路摩擦係數對照表」雖可適用於各類車
      輛，但仍應就各該實際路況加以參酌，上開對照表係於無
      法取得其他資料時，始以煞車痕長度作為汽車肇事鑑定時
      ，作為當事人是否超速之參考，則告訴人甲○○及證人葉
      時霖雖於警訊時陳述「約五十公里」，而於偵查及本院調
      查中陳稱為「四十至五十公里」，二者並無不一，況依前
      述「一般公路汽車煞車距離、行車速度對照表」，於無法
      取得其他資料比對時，始以車輛煞車痕跡推論，車輛之煞
      車痕由四．二公尺至五．九公尺，其每小時時速約為三十
      公里，足徵辯護人以告訴人甲○○機車煞車痕長達四．三
      公尺，故其車速應不止四十至五十公里云云，亦顯非事實
      ，無法採憑。
　３、按「信賴原則」以「汽車駕駛人對於防止危險發生之相關
  　　交通法令之規定，業已遵守，並盡相當之注意義務，以防
    　止危險發生，始可信賴他人亦能遵守交通規則並盡同等注
      意義務，若因此而發生交通事故，方得以信賴原則為由免
　　　除過失責任」，最高法院八十四年度臺上字第五三六０號
  　　判例可資參照。查被告乙○○迴車前未注意對向有車輛在
    　不遠處即將直行駛至，即貿然迴車，顯有過失，詳如前述
      ，雖告訴人乙○○亦有無照且未戴安全帽駕車，並於行經
      肇事地點亦同未警戒車前狀況減速慢行，就本件車禍之發
      生與有過失，惟揆諸前開說明，究未能據以主張信賴原則
      而解免被告乙○○疏失之咎，是辯護人所稱係告訴人甲○
      ○無照未戴安全帽，且未注意車前狀況，並據以認為被告
      乙○○並無過失云云，亦洵無足採。
（五）按「汽車迴車時，應依左列規定：．．五、汽車迴車前，
      應暫停並顯示左轉燈光或手勢，看清無來往車輛，並注意
　　　行人通過，始得迴轉。」，道路交通安全規則第一百零六
    　條第五款定有明文。查本件被告乙○○係自小客車駕駛人
      ，考領有駕駛執照，其駕車自應遵守上開規定，而參之當
      時雖天候雨，然為夜間有照明、柏油路面、路面無缺陷、
      無障礙物、視距良好等情況，此有道路交通事故調查報告
　　　表（一）（詳偵查卷第十三頁）在卷可參，復為被告乙○
  　　○所不爭，顯無不能注意之情事，詎被告乙○○竟疏未於
    　迴車前注意有無來往車輛直行駛至並應暫停讓對向直行車
      先行，即貿然迴車，致與告訴人甲○○所騎乘之機車發生
      車禍，使告訴人甲○○受有肝臟裂傷、右裂傷、右側氣胸
    　、膀胱鈍傷、右眼鈍傷併結膜下出血、右後腹出血等傷害
      ，並於翌日之九十二年三月十九日施行右腎動脈栓塞手術
　　　止血，造成人體重要排泄器官右腎功能喪失之重大不治重
　　　傷害等情，亦有長庚紀念醫院甲種診斷證明書（詳偵查卷
　　　第二三頁，載受有肝臟裂傷、右腎裂傷、右側氣胸、膀胱
  　　鈍傷、右眼鈍傷併結膜下出血、右後腹出血，九十二年三
    　月十九日入院施行右腎動脈栓塞手術止血致右腎功能喪失
      ）、財團法人長庚紀念醫院（林口）分院九十三年四月十
　　　五日（九三）長庚院法字第０三二七號函（詳本院九十三
　　　年壢交簡字第一四三號卷第三三頁，載甲○○於九十二年
  　　三月十八日至本院急診，診斷為：１、腹部挫傷合併肝臟
    　第三度裂傷。２、右腎裂傷。３、右側血胸。４、右眼外
      傷。５、膀胱挫傷。九十二年七月十五日回診時，肝腎仍
    　有囊狀物存在仍需長期門診追蹤。）、財團法人長庚紀念
　　　醫院（林口）分院九十三年十月五日（九三）長庚院法字
　　　第０八七四號函（詳本院九十三年壢交簡字第一四三號卷
  　　第三三頁，載依病歷記載，病患右腎主要動脈血管已完全
    　栓塞，但其腎功能或腎臟裂傷是否有功能障礙及其障礙情
      形為何，如有需要，建議應回診評估。）、財團法人長庚
      紀念醫院（林口）分院九十三年十一月十八日（九三）長
　　　庚院法字第一一四五號函（詳本院九十三年壢交簡字第一
  　　四三號卷第四四頁至第一四九頁）等在卷可佐，被告乙○
    　○有過失至為顯然，雖告訴人甲○○亦有未考領駕駛執照
　　　及未佩戴安全帽且疏未注意警戒車前狀況減速慢行，亦與
  　　有過失，惟仍不因此解免被告乙○○過失刑責，又告訴人
　　　甲○○之受傷係被告甲○○駕車過失所肇致，其受傷與被
  　　告乙○○之過失間，顯有相當因果關係，是本件事證明確
    　，被告乙○○犯行洵堪認定。末查被告乙○○及其辯護人
      雖曾具狀聲請車禍覆議乙節（詳本院九十三年壢交簡字第
      一四三號卷第一五七頁至第一六二頁），因本件事證已明
      ，是上開聲請，核無必要，併予敘明。
二、按「榮○總醫院台中分院處函雖謂『李○利君左側腎臟切除
    ，若右側腎臟功能正常，應對身體或健康無大礙』等語，按
    腎臟為人體排泄之重要器官，因上訴人出手毆打，使被害人
    左腎破裂必須切除，對人之身體健康自屬達於重大傷害，且
    為不治之傷害，核與刑法第十條第四項第六款所稱重傷之規
    定符合，以拳擊人之腹部，會導致腎臟重傷之結果，在客觀
    上非上訴人所不能預見，應成立傷害之加重結果犯。」，最
    高法院七十六年度臺上字第二九六七號判決參照。查告訴人
    甲○○因車禍受有肝臟裂傷、右腎裂傷、右側氣胸、膀胱鈍
    傷、右眼鈍傷併結膜下出血、右後腹出血等傷害，並於翌日
    之九十二年三月十九日施行右腎動脈栓塞手術止血，造成右
    腎功能喪失等情，詳如前述，則告訴人甲○○排泄之重要器
    官功能已完全喪失，終生不能恢復，對人之身體健康自屬達
    於重大傷害，已屬重傷害無誤。被告乙○○因駕車過失肇致
    告訴人甲○○受有重傷，核其所為，係犯刑法第二百八十四
    條第一項後段之過失致重傷罪。另被告乙○○於肇事後，於
    有偵查權限之機關尚不知孰為犯罪人之前，即向據報前來處
    理車禍事宜之警員蕭為中承認駕車肇事，而不逃避接受裁判
    ，業據證人即當時到場處理之警員蕭為中證述明確（詳本院
    九十三年壢交簡字第一四三號卷第十三頁九十三年三月八日
    訊問筆錄），被告乙○○對於未發覺之罪主動承認為肇事者
    ，所為符合自首之要件，故依刑法第六十二條前段之規定減
    輕其刑。爰審酌被告乙○○並無前科素行良好，此有臺灣高
    等法院被告全國前案紀錄表存卷可按，及其過失之程度、事
    後尚未與告訴人乙○○達成和解賠償損害、告訴人乙○○亦
　　與有過失及告訴人甲○○所受之傷害程度等一切情狀，量處
  　如主文所示之刑，並諭知易科罰金之折算標準，以資警惕。
據上論斷，應依刑事訴訟法第二百九十九條第一項前段、刑法第
二百八十四條第一項後段、第六十二條前段、第四十一條第一項
前段，罰金罰鍰提高標準條例第一條前段、第二條，判決如主文
。
本案經檢察官蔡孟利到庭執行職務。
中　　華　　民　　國　　94　　年　　1 　　月　　31　　日
　　　　　　　　　　臺灣桃園地方法院交通法庭
            　  　　　　審判長法  官  曾淑華
                      　　　　法　官  黃梅淑
                      　　　　法　官  朱美璘
上正本證明與原本無異。
如不服本判決，應於判決送達後十日內，向本院提出上訴狀。
                              書記官  林怡君
中　　華　　民　　國　　94　　年　　1 　　月　　31　　日
